【裁判字號】    99,上訴,836
【裁判日期】    990630
【裁判案由】    偽造文書
【裁判全文】
臺灣高等法院高雄分院刑事判決         99年度上訴字第836號
上  訴  人  臺灣高雄地方法院檢察署檢察官
被      告  阮玉錦原名甲○○.
上列上訴人因被告偽造文書案件，不服臺灣高雄地方法院98年度
訴字第1761號中華民國99年3 月31日第一審判決（聲請簡易判決
處所案號：臺灣高雄地方法院檢察署98年度偵續字第59號），提
起上訴，本院判決如下：
     主  文
原判決撤銷。
阮玉錦犯共同行使偽造私文書罪，處有期徒刑肆月，如易科罰金
，以新台幣壹仟元折算壹日。減為有期徒刑貳月，如易科罰金，
以新台幣壹仟元折算壹日。緩刑貳年。偽造「乙○○」之署押壹
枚、印章壹枚及印文貳枚，均沒收。
     事  實
一、阮玉錦原為越南籍人士，於民國88年8 月3 日與乙○○結婚
    ，阮女於96年2 月8 日向內政部入出國及移民署（下稱移民
    署）申請定居證，因移民署發現阮女為協尋中之失蹤人口，
    因此通知阮女補辦撤銷行方不明紀錄，阮女為取得我國定居
    證進而取得國民身分證，明知未得其夫乙○○之授權或同意
    ，竟與不詳姓名成年人，共同基於行使偽造私文書之犯意聯
    絡，於96年4 月2 日，在高雄地區，推由上開不詳姓名之成
    年人偽造同意書，並在該同意書上偽造「乙○○」之署押，
    且持於不詳時、地利用不知情之人所偽造之「乙○○」印章
    ，蓋印在同意書上，共計偽造「乙○○」之署名1 枚及印文
    2 枚，以此方式冒用乙○○之名義，偽造內容為乙○○同意
    阮女申領中華民國身分證之私文書，持向移民署行使，申領
    定居證，足以生損害於乙○○之權益。嗣於96年4 月16日，
    阮女再請不知情之黃美鳳另向移民署申請撤銷上開定居證之
    申請。
二、案經乙○○訴請台灣高雄地方法院檢察署檢察官偵查後，聲
    請簡易判決處刑，原審認為不宜改依通常程序審理。
     理  由
甲、程序部分：
    本判決以下所引用之傳聞證據，被告於本院審理時表示沒有
    意見，且未於言詞辯論終結前聲明異議，本院審酌上開傳聞
    證據作成時，並無不法之情事，認為適當，依刑事訴訟法第
    159條之5第2項規定，自有證據能力，均得為證據。
乙、實體部分：
一、訊據被告阮玉錦坦承有於上述時地，委託代辦業者向移民署
    申請定居證之事實不諱，惟矢口否認有行使偽造私文書之犯
    行，辯稱：申請定居證是委託代辦業者處理，但我不懂中文
    ，沒有偽造我先生乙○○之同意書，並無不法之情事云云。
    惟查上開事實，業據證人即告訴人乙○○於偵查中、原審及
    本院審理時，指訴綦詳，並有偽造之96年4 月2 日告訴人之
    同意書影本1 紙在卷可稽。而上開偽造告訴人之同意書，係
    被告於96年2 月8 日委託代辦業者向移民署申請定居證，事
    後再自行補附等情，有移民署99年10月7日移署外莊字第097
    10116390號及97年10月20日移署外莊字第09710123950 號函
    各1 件附於偵查卷可考（見97年度偵字第23366 號第23至26
    頁）。又被告申請定居證，其本身是最大的受益，代辦業者
    只是依被告提出之文件資料為其向移民署申辦定居證，並無
    為其偽造同意書之必要。而被告雖不懂中文，亦可委託親友
    為之，是其所辯上情，自非可取。又查被告前經高雄市政府
    警察局苓雅分局以95年9 月4 日高市警苓分三字第09500202
    36號函向移民署通報方不明，被告之配偶即告訴人亦曾向苓
    雅分局陳情暫緩被告國民身份證之申請。被告於96年2 月8
    日向移民署申請定居證，經移民局發現被告係失蹤人口，並
    即通知其需補辦撤銷行方不明記錄始能申請定居證，足見定
    居證之申請雖無需提出配偶之同意書，然仍須以非屬失蹤人
    口為必要。被告向移民署提出偽造之同意書，以示自己並非
    失蹤人口，且已獲告訴人同意申請定居證之意，實已影響移
    民署對於告訴人陳情意見之審酌及被告是否係失蹤人口之判
    定，自難謂無足生損害於他人。綜上所述，被告所辯各情，
    無非卸責之詞，不足採信。本件事證明確，被告之犯行，堪
    以認定。
二、核被告所為，係犯刑法第216 條、第210 條之行使偽造私文
    書罪。又被告偽造印章、署押及印文，為偽造私文書之部分
    行為，不另論罪。被告偽造文書之後，持以行使，其偽造之
    低度行為，應被行使之高度所吸收，不另論罪。被告與不詳
    姓名成年人間，就上開犯行，有犯意聯絡及行為分擔，均為
    共同正犯。又被告利用不知情之人偽造印章，應成立間接正
    犯。
三、原審未予詳查，遽為被告無罪之諭知，尚有未當，公訴人上
    訴意旨，執此指摘原判決不當，為有理由，自應由本院將原
    判決撤銷改判。審酌被告為申請定居證，一時失慮，觸犯刑
    章，所犯情節非重等一切情狀，量處有期徒刑4 月。又被告
    之犯罪時間，在96年4 月26日之前，符合減刑要件，依中華
    96年罪犯減刑條例第2 條第1 項第3 款之規定，減為有期徒
    刑2 月，並諭知易科罰金之折算標準。偽造之印章1 枚（未
    扣案）、署押1 枚及印文2 枚，均依刑法第219 條規定，宣
    告沒收之。
四、查被告前未曾因故意犯罪而受有期徒刑以上刑之宣告，有台
    灣高等法院被告前案紀錄表在卷可稽。茲因一時失慮，觸犯
    刑章，所犯情節非重。經此偵審程序及科刑教訓，當知所警
    惕，應無再犯之虞，本院因認被告所受刑之宣告，以暫不執
    行為適當，併宣告緩刑2年，以啟自新。
據上論斷，應依刑事訴訟法第369 條第1 項前段、第364 條、第
299 條第1 項前段，刑法第28條、第216 條、第210 條、第41條
第1 項、第74條第1 項第1 款、第219 條，中華民國96年罪犯減
刑條例第2條第1項、第3款、第7條，判決如主文。
本案經檢察官蔡國禎到庭執行職務。
中    華    民    國    99    年    6     月    30    日
                  刑事第七庭    審判長法  官 莊飛宗
                                      法  官 蔡廣昇
                                      法  官 謝宏宗
以上正本證明與原本無異。
如不服本判決應於收受本判決後10日內向本院提出上訴書狀，其
未敘述上訴理由者，並得於提起上訴後10日內向本院補提理由書
狀（均須按他造當事人之人數附繕本）「切勿逕送上級法院」。
中    華    民    國    99    年    7     月    2     日
                                      書記官 蘇恒仁
附錄本判決論罪科刑法條
中華民國刑法第216條
（行使偽造變造或登載不實之文書罪）
行使第 210 條至第 215 條之文書者，依偽造、變造文書或登載
不實事項或使登載不實事項之規定處斷。
中華民國刑法第210條
（偽造變造私文書罪）
偽造、變造私文書，足以生損害於公眾或他人者，處 5 年以下
有期徒刑。

司法院資訊處製作；財團法人民間司法改革基金會備份。
